【裁判字號】    97,聲,9
【裁判日期】    970617
【裁判案由】    聲請參加訴訟
【裁判全文】
臺北高等行政法院裁定
                                     97年度聲字第00009號
聲  請  人  甲○○
相  對  人  財政部臺北市國稅局
代  表  人  凌忠嫄（局長）
上列當事人間綜合所得稅事件，聲請人聲請參加訴訟，本院裁定
如下：
    主  文
聲請駁回。
聲請費用由聲請人負擔。
    理  由
一、按「（第1 項）行政法院認為撤銷訴訟之結果，第三人之權
    利或法律上利益將受損害者，得依職權命其獨立參加訴訟，
    並得因該第三人之聲請，裁定允許其參加。（第2 項）前項
    參加，準用第三十九條第三款之規定。參加人並得提出獨立
    之攻擊或防禦方法。」、「（第1 項）第三人依前條規定聲
    請參加訴訟者，應向本訴訟繫屬之行政法院提出參加書狀，
    表明左列各款事項：一、本訴訟及當事人。二、參加人之權
    利或法律上利益，因撤銷訴訟之結果將受如何之損害。三、
    參加訴訟之陳述。（第2 項）行政法院認前項聲請不合前條
    規定者，應以裁定駁回之。」行政訴訟法第42條第1 項、第
    2 項、第42條第1 項、第2 項分別定有明文。是第三人以利
    害關係人之地位而聲請參加訴訟，必該第三人之權利或法律
    上之利益因撤銷訴訟之結果而受損害者，始得為之，行政訴
    訟法第42條第1 項規定甚明。若該第三人之權利或法律上之
    利益與撤銷訴訟之結果無關，而若僅具經濟上、情感上或其
    他事實上之利害關係者，即非屬之（參照改制前行政法院75
    年判字第362 號判例）。
二、聲請意旨略以：納稅義務人江克力因接觸理工領域，法律基
    本常識欠缺，對於系爭不動產交易之來龍去脈及所涉租稅更
    是無知，無法對真相及理由作出正確清楚之陳述，而本案唯
    一爭點為財產交易所得之認定，即聲請人於民國（下同）94
    年出售坐落桃園縣桃園市○○路1260巷2 弄20號4 樓之房屋
    ，被違法核定有財產交易所得，而聲請人原為該不動產所有
    權人，且就交易過程有通盤了解，欠缺聲請人出席之辯論，
    乃無法還原真相。又被告對房屋交易所得之違法核定已行之
    有年，將來勢必續行違法課徵之侵權行為，亟需遏止懲處以
    維護公眾權益、減少訟源，爰聲請參加訴訟云云。
三、經查，聲請人經其弟江克力於94年度綜合所得稅結算申報，
    列報為扶養親屬。嗣相對人所屬大同稽徵所以聲請人於該年
    度出售坐落桃園縣桃園市○○路1260巷2 弄20號房屋4 樓，
    未據江克力列報此部分財產交易所得，而按該房屋評定現值
    10% 核定財產交易所得新台幣（下同）40,310元，歸課江克
    力94年度綜合所得稅，並補徵應納稅額5,241 元。江克力不
    服，迭經申請復查、訴願均未獲變更，乃循序提起行政訴訟
    ，現經本院以96年度簡字第946 號案（以下簡稱本案）審理
    中，有財政部96年10月25日台訴字第09600400310 號訴願決
    定書影本在卷可稽。而聲請人雖經江克力列報為扶養親屬，
    本案且係因江克力漏報聲請人之上述財產交易所得，而經相
    對人補徵江克力漏報之所得稅額。惟聲請人既非依法應合併
    申報之納稅義務人，而僅係納稅義務人江克力所列報之扶養
    親屬，非本案判決效力所及之人；且就本案訴訟結果而論，
    亦難認有何致聲請人之權利或法律上之利益受侵害情事；至
    聲請人所謂其對系爭交易知之最稔，充其量亦僅屬事實上之
    利害關係，核與其權利或法律上利益，將因撤銷訴訟之結果
    受損害乙節，仍屬有間。是本件聲請人之聲請，顯不備前揭
    參加訴訟應具之要件。從而，本件聲請為不合法，應予駁回
    。
四、依行政訴訟法第43條第2 項、第104 條、民事訴訟法第95條
    、第78條，裁定如主文。
中    華    民    國    97    年    6     月    17    日
                    臺北高等行政法院第七庭
                              審判長法  官  李  得  灶
                                    法  官  黃  秋  鴻
                                    法  官  林  玫  君
上為正本係照原本作成。
如不服本裁定，應於送達後10日內向本院提出抗告狀（須按他造
人數附繕本）。
中    華    民    國    97    年    6     月    17    日
                                    書記官  黃  明  和


司法院資訊處製作；財團法人民間司法改革基金會備份。
